【裁判字號】    99,訴,2878
【裁判日期】    991026
【裁判案由】    毒品危害防制條例
【裁判全文】
臺灣板橋地方法院刑事判決              99年度訴字第2878號
公  訴  人  臺灣板橋地方法院檢察署檢察官
被      告  甲○○
上列被告因違反毒品危害防制條例案件，經檢察官提起公訴（99
年度毒偵字第5932號），被告於準備程序中就被訴事實為有罪之
陳述，本院合議庭裁定由受命法官獨任行簡式審判程序，茲判決
如下：
    主  文
甲○○施用第一級毒品，累犯，處有期徒刑拾壹月。
    事  實
一、
  (一)甲○○於民國90年間因施用第一級毒品案件，經臺灣臺北地
    方法院以90年度毒聲字第2715號裁定送臺灣臺北看守所附設
    勒戒處所執行觀察勒戒，嗣認有繼續施用毒品傾向，經同院
    以91年度毒聲字第515 號裁定令入臺灣臺北戒治處所施以強
    制戒治，於92年2 月28日執行完畢出所，並由臺灣臺北地方
    法院檢察署檢察官以92年度戒毒偵字第52號為不起訴處分確
    定。
  (二)又因竊盜案件及於95年間施用第一級毒品違反毒品危害防制
    條例案件，竊盜案件經本院以95年度簡字第3266號判處有期
    徒刑4 月確定；施用毒品部分經本院以95年度訴字第2334號
    判處有期徒刑7 月，經提起上訴，為最高法院以96年度台上
    字第2319號駁回上訴確定，上開二案分別減為有期徒刑2 月
    、3 月15日，並定應執行刑為5 月確定。復於96年間因施用
    第一級毒品違反毒品危害防制條例案件，經本院以96年度訴
    字第1588號判處有期徒刑11月，並減為有期徒刑5 月15日，
    經與上開有期徒刑5 月接續執行，於97年9 月5 日縮刑期滿
    執行完畢。另因犯偽造文書案件，經臺灣臺北地方法院以95
    年度訴字第687 號判處有期徒刑5 月，減為2 月15日確定，
    於98年3 月1 日縮刑期滿執行完畢（於本件均構成累犯）。
二、詎甲○○不知悔改且未戒除毒癮，猶基於施用第一級毒品海
    洛因及第二級毒品甲基安非他命之犯意，於99年5 月31日22
    時許，在其臺北縣三峽鎮○○路○ 段225 號住處，以將海洛
    因、甲基安非他命加水混合置入針筒後注射靜脈血管之方式
    ，同時施用第一級毒品海洛因及第二級毒品甲基安非他命1
    次。嗣於99年6 月1 日10時20分許，因另犯違反毒品危害防
    制條例案件經通緝，為警在臺北縣三峽鎮○○路○ 段205 號
    前緝獲，經徵得其同意採尿送驗，結果呈嗎啡及甲基安非他
    命陽性反應，始悉上情。
三、案經臺北縣政府警察局三峽分局移送臺灣板橋地方法院檢察
    署檢察官偵查起訴。
    理    由
一、本案被告甲○○所犯係死刑、無期徒刑、最輕本刑為3 年以
    上有期徒刑以外之罪，其於準備程序中就被訴事實為有罪之
    陳述，經本院告知簡式審判程序之旨，並聽取公訴人、被告
    之意見後，經合議庭裁定由受命法官獨任進行簡式審判程序
    審理，合先敘明。
二、上揭犯罪事實，業據被告於警詢、偵查中及本院審理時坦承
    不諱，而其於99年6 月1 日11時許為警採集之尿液經送台灣
    檢驗科技股份有限公司鑑驗結果，確呈嗎啡及甲基安非他命
    陽性反應，有該公司99年6 月25日出具之濫用藥物檢驗報告
    及臺北縣政府警察局三峽分局勘查同意採證書、查獲違反毒
    品危害防制條例案姓名對照表各1 紙在卷可稽，足以佐證被
    告自白與事實相符，堪以採信。
三、而按毒品危害防制條例於92年7 月9 日修正公布，自93 年1
    月9 日施行，其中第20條、第23條將施用毒品之刑事處遇程
    序，區分為「初犯」及「5 年內再犯」、「5 年後再犯」。
    依其立法理由之說明：「初犯」，經觀察、勒戒或強制戒治
    後，應為不起訴處分或不付審理之裁定；經觀察、勒戒或強
    制戒治執行完畢釋放後，「5 年內再犯」者，因其再犯率甚
    高，原實施之觀察、勒戒及強制戒治既已無法收其實效，爰
    依法追訴或裁定交付審理。至於經觀察、勒戒或強制戒治執
    行完畢釋放後，「5 年後再犯」者，前所實施之觀察、勒戒
    或強制戒治已足以遮斷其施用毒品之毒癮，為期自新及協助
    其斷除毒癮，仍適用「初犯」規定，先經觀察、勒戒或強制
    戒治之程序。從而依修正後之規定，僅限於「初犯」及「5
    年後再犯」二種情形，始應先經觀察、勒戒或強制戒治程序
    ；倘被告於5 年內已再犯，經依法追訴處罰，縱其第3次 （
    或第3 次以上）再度施用毒品之時間，在初犯經觀察、勒戒
    或強制戒治執行完畢釋放5 年以後，已不合於「5 年後再犯
    」之規定，且因已於「5 年內再犯」，顯見其再犯率甚高，
    原實施觀察、勒戒或強制戒治，已無法收其實效，即應依該
    條例第10條處罰。本件被告前有如事實欄所載強制戒治執行
    完畢紀錄，有臺灣高等法院被告前案紀錄表在卷可憑，雖被
    告係於上開強制戒治執行完畢而釋放5 年後再犯本件施用毒
    品犯行，惟其於強制戒治執行完畢釋放後5 年內曾因施用毒
    品遭追訴處罰，已如前述，則其前所實施之強制戒治未足以
    遮斷施用毒品之癮，依上開說明，自與前揭條例第20條第3
    項之規定僅得適用於「5 年後再犯」之情形不合（最高法院
    95年度台非字第59號判決可參），是被告本件犯行自應依同
    條例第10條第1 項、第2 項論科。
四、再按海洛因、甲基安非他命分別為毒品危害防制條例第2 條
    第2 項第1 款、第2 款所定之第一級、第二級毒品，是核被
    告所為，係犯毒品危害防制條例第10條第1 項之施用第一級
    毒品罪及同條第2 項之施用第二級毒品罪。其持有海洛因、
    甲基安非他命之低度行為，分別為施用之高度行為所吸收，
    均不另論罪。查被告係將海洛因與甲基安非他命加水混合置
    入針筒後注射靜脈血管之方式施用毒品，則其以一施用行為
    同時觸犯施用第一級毒品及施用第二級毒品二罪名，為想像
    競合犯，應依刑法第55條規定從一重之施用第一級毒品罪處
    斷。又被告前受有如事實欄所載有期徒刑執行完畢紀錄，有
    上述前案紀錄表在卷可憑，其於受有期徒刑執行完畢後，5
    年以內故意再犯本件有期徒刑以上之罪，為累犯，應依刑法
    第47條第1 項規定加重其刑。爰審酌被告前已受觀察勒戒及
    強制戒治之戒癮治療，且多次因施用毒品遭論罪科刑，應知
    所警惕，竟仍再次施用，顯見並無悔意，其施用海洛因、甲
    基安非他命行為，不惟戕害自己身心健康，並危害社會風氣
    ；另兼衡其智識程度為國中畢業（見警詢筆錄）、犯罪動機
    、目的、手段、所犯尚未危及他人，且自始即坦承犯行，犯
    罪後態度良好等一切情狀，量處如主文所示之刑，以資懲儆
    。
據上論斷，應依刑事訴訟法第273 條之1 第1 項、第299 條第1
項前段，毒品危害防制條例第10條第1 項、第2 項，刑法第11條
前段、第55條、第47條第1 項，判決如主文。
本案經檢察官蘇逸修到庭執行職務。
中    華    民    國    99    年    10    月    26    日
                  刑事第二庭  法  官  曹惠玲
上列正本證明與原本無異。
如不服本判決，應於判決送達後10日內敘明上訴理由，向本院提
出上訴狀 (應附繕本) ，上訴於臺灣高等法院。其未敘述上訴理
由者，應於上訴期間屆滿後20日內向本院補提理由書「切勿逕送
上級法院」。
                               書記官  蕭佩宜
中    華    民    國    99    年    10    月    26    日
附錄本案論罪科刑法條全文：
毒品危害防制條例第10條
施用第一級毒品者，處6 月以上5 年以下有期徒刑。
施用第二級毒品者，處3 年以下有期徒刑。

司法院資訊處製作；財團法人民間司法改革基金會備份。
